臺灣新北地方法院刑事判決
111年度審易字第956號
公  訴  人  臺灣新北地方檢察署檢察官
被      告  ERSE MARGARITA（中文名：莉達）



上列被告因竊盜案件，經檢察官提起公訴（111年度偵字第10220
號），被告於本院準備程序進行中，就被訴事實為有罪之陳述，
經本院告知簡式審判程序之旨，並聽取當事人之意見後，裁定依
簡式審判程序審理，判決如下：
    主  文
ERSE MARGARITA竊盜，處拘役伍拾日，如易科罰金，以新臺幣壹
仟元折算壹日。未扣案之犯罪所得新臺幣拾陸萬捌仟參佰肆拾壹
元沒收，於全部或一部不能沒收或不宜執行沒收時，追徵其價額
。
    事  實
一、ERSE MARGARITA（中文名：莉達）為曾連嬌聘僱負責照顧其
    母之外籍看護，平日與曾連嬌同住○○○市○○區○○路00號，竟
    意圖為自己不法之所有，基於竊盜之犯意，於民國110年8月
    5日15時許，趁曾連嬌不在家中，徒手竊取曾連嬌所有置於
    上址臥室內之金牌2面、金戒指9個、手鍊1條、黃金項鍊4條
    、白金項鍊1條、金寶石墜子3條、耳環3對，得手後即將竊
    得之部分金飾變賣與不知情之銀樓業者得款供己花用。嗣曾
    連嬌於同年9月22日17時許，發現上開金飾遭竊且在家中找
    到變賣金飾單據，經查訪銀樓業者後報警處理，始查悉上情
    。
二、案經曾連嬌訴由新北市政府警察局林口分局報告臺灣新北地
    方檢察署檢察官偵查起訴。
    理  由
一、按除被告所犯為死刑、無期徒刑、最輕本刑為3年以上有期
    徒刑之罪或高等法院管轄第一審案件者外，於第一次審判期
    日前之準備程序進行中，被告先就被訴事實為有罪之陳述時
    ，審判長得告知被告簡式審判程序之旨，並聽取當事人、代
    理人、辯護人及輔佐人之意見後，裁定進行簡式審判程序，
    刑事訴訟法第273條之1第1項定有明文。經核本件被告所犯
    係死刑、無期徒刑、最輕本刑為3年以上有期徒刑以外之罪
    ，其於準備程序中就被訴之事實為有罪陳述，經法官告知簡
    式審判程序之旨，並聽取公訴人及被告之意見後，本院爰依
    首揭規定，裁定改依簡式審判程序進行審理，合先敘明。
二、上揭犯罪事實，業據被告ERSE MARGARITA於警詢、偵查及本
    院審理時均坦承不諱，核與證人即告訴人曾連嬌於警詢及偵
    查中證述之情節相符，復有遭竊物品照片8張、銀樓業者以
    通訊軟體LINE傳送與告訴人變賣金飾照片1張、新北市政府
    警察局林口分局文化派出所受理各類案件紀錄表、受（處）
    理案件證明單各1份（見偵卷第11頁、第14頁至第15頁反面
    、第28頁、第29頁）在卷可參，足認被告前揭自白與事實相
    符。本件事證明確，被告前開犯行堪予認定，應予依法論科
    。
三、論罪科刑：
　㈠核被告所為，係犯刑法第320條第1項之竊盜罪。
　㈡爰審酌被告受僱於告訴人擔任看護，負責照顧告訴人之母，
    竟為圖一己私利，利用告訴人對其之信任，趁告訴人不在家
    之際竊取金飾變賣得款供己花用，足見其法治觀念薄弱，缺
    乏對他人財產權之尊重，造成告訴人財物損失，所為應予非
    難，另考量被告犯後坦承犯行，所竊得之部分金飾已尋回並
    返還告訴人，且曾與告訴人就其餘未返還金飾部分以新臺幣
    （下同）27萬8,177元達成和解，目前已賠償告訴人10萬9,8
    36元（尚積欠16萬8,341元），有被告與告訴人簽訂和解內
    容照片1張在卷可參（見偵卷第10頁），並分別經告訴人於
    偵查中、被告於本院審理時陳述明確（見偵卷第33頁反面；
    本院卷第59頁，前開筆錄就上述「27萬8,177元」均因口誤
    載為「27萬1,877元」），兼衡其犯罪之動機、目的、手段
    、所竊得財物價值非低，及自陳高中畢業之智識程度，離婚
    、在新竹從事看護工作、無需扶養他人、經濟狀況普通之生
    活狀況（見本院卷第67頁）等一切情狀，量處如主文所示之
    刑，並諭知易科罰金之折算標準。
四、沒收：
　㈠被告竊得之金牌1面、黃金項鍊2條、白金項鍊1條、金寶石墜
    子2條、耳環1對，已返還告訴人一節，業據告訴人於偵查中
    陳述明確（見偵卷第33頁反面），爰依刑法第38條之1第5項
    規定不予宣告沒收。
　㈡按鑑於沒收不法利得制度乃基於「任何人不得保有犯罪所得
    」之原則，核與民事侵權行為係以填補損害之目的不同。在
    考量避免雙重剝奪之前提下，倘被害人已就犯罪損害對被告
    取得執行名義，固不應容許法院於被害人持執行名義進行民
    事執行程序已實際受償金額範圍內再行諭知沒收，但於未能
    全數受償之情況，此時既無雙重剝奪之慮，且參酌沒收不法
    利得既屬「準不當得利之衡平措施」，是就犯罪所得扣除實
    際受償金額之差額部分，性質上仍屬犯罪所得而有剝奪之必
    要，故須回歸考量前揭沒收不法利得之規範目的，應由法院
    就未實際受償其餘犯罪所得宣告沒收。被告本案犯行所竊得
    之金飾，除上述㈠已實際發還告訴人之部分外，被告前已依
    約賠償告訴人10萬9,836元，業如前述，就告訴人尚未實際
    受償之16萬8,341元部分，仍屬被告之犯罪所得，未據扣案
    ，且未實際合法發還或賠償被害人，宣告沒收亦無過苛、欠
    缺刑法上之重要性、犯罪所得價值低微，或為維持受宣告人
    生活條件之必要等情形，自應依刑法第38條之1第1項前段規
    定宣告沒收，並依同條第3項規定諭知於全部或一部不能沒
    收或不宜執行沒收時，追徵其價額。至檢察官於本案判決確
    定後執行沒收時，如被告有再行賠償告訴人之款項，自應由
    檢察官予以扣除，附此敘明。
據上論斷，應依刑事訴訟法第273條之1第1項、第299條第1項前
段，判決如主文。
本案經檢察官鄭朝光提起公訴，檢察官林亭妤到庭執行職務。
中　　華　　民　　國　　111 　年　　7 　　月　　28　　日
                  刑事第二十三庭  法  官  藍海凝
上列正本證明與原本無異。
如不服本判決，應於判決送達後20日內敘明上訴理由，向本院提
出上訴狀 (應附繕本) ，上訴於臺灣高等法院。其未敘述上訴理
由者，應於上訴期間屆滿後20日內向本院補提理由書「切勿逕送
上級法院」。
                                  書記官  彭姿靜
中　　華　　民　　國　　111 　年　　8 　　月　　1 　　日
附錄本案論罪科刑法條全文：
中華民國刑法第320條
意圖為自己或第三人不法之所有，而竊取他人之動產者，為竊盜
罪，處5年以下有期徒刑、拘役或50萬元以下罰金。
意圖為自己或第三人不法之利益，而竊佔他人之不動產者，依前
項之規定處斷。
前二項之未遂犯罰之。